【裁判字號】    98,交上訴,49
【裁判日期】    980630
【裁判案由】    過失致死
【裁判全文】
臺灣高等法院刑事判決                98年度交上訴字第49號
上  訴  人  台灣台北地方法院檢察署檢察官
被      告  甲○○
上列上訴人因被告過失致人於死案件，不服台灣台北地方法院九
十八年度交訴字第一○號，中華民國九十八年三月三十一日第一
審判決（起訴案號：台灣台北地方法院檢察署九十七年度偵字第
二三七一九號），提起上訴，本院判決如下：
    主  文
上訴駁回。
    事  實
一、甲○○係計程車司機，以駕駛營業小客車載運旅客為業，為
    從事業務之人；明知其職業小客車駕駛執照業於民國九十六
    年五月七日起經道路主管機關逕行註銷，未重新考照而為無
    汽車駕駛執照之人，竟於九十七年十月二十四日十二時三十
    分許，駕駛047-DH號營業小客車沿台北市○○區○○路由西
    往東行駛，於行至松壽路與市府路之有號誌管制之交岔路口
    欲左轉彎市府路時，適有管忠漢騎乘 CRC-772號重型機車由
    松壽路東往西直行前來，甲○○本應注意汽車行駛至交岔路
    時，轉彎車應讓直行車先行，而依當時有日間自然光線、路
    面無缺陷、無障礙物、視距良好，客觀上並無不能注意之情
    事，竟疏未注意及此，仍貿然左轉至對向車道，致其前車頭
    與管忠漢之機車前車頭發生碰撞，管忠漢因而人車倒地，致
    受有胸部鈍傷骨折、內出血等傷害，經送醫急救，於同日十
    四時二十分許因出血性休克而不治死亡。甲○○於肇事後，
    在有偵查犯罪職權之公務員未發覺為犯嫌前，向到場處理之
    台北市政府警察局交通警察大隊信義分隊員警承認其為肇事
    者，向警自首並接受裁判。
二、案經台北市政府警察局信義分局報請台灣台北地方法院檢察
    署檢察官相驗後自動檢舉偵查起訴。
    理  由
一、卷附道路交通事故現場圖、道路交通事故調查報告表(一)、(二)
    ，檢驗報告書、相驗屍體證明書等證據，雖屬被告以外之人
    於審判外所為之書面陳述，然悉經當事人於本院準備程序期
    日明白表示同意作為證據，復據陳明該等證據之取得並無違
    法情形，且與上開車禍待證事實具有關連性，核無證據力明
    顯過低之事由，本院審酌上開證據作成時之情況，認為適當
    ，依刑事訴訟法第一百五十九條之五第一項所定傳聞例外之
    同意法則，自得作為證據使用。
二、上揭犯罪事實，業據被告甲○○坦承不諱，並經證人吳文勝
    、倪逸笙就所目擊車禍之經過（有關機車之車速除外）證述
    在卷，且有道路交通事故現場圖、道路交通事故調查報告表
    (一)、(二)、現場及車損照片附卷可稽。而被害人管忠漢因本件
    車禍受有胸部鈍傷骨折、內出血等傷害，導致出血性休克而
    死亡，亦經台灣台北地方法院檢察署檢察官督同檢驗員相驗
    屬實，製有檢驗報告書、相驗屍體證明書及攝有相驗照片在
    卷可憑。本件依警繪現場圖及肇事計程車前車頭撞凹、撞毀
    ，引擎蓋、保險桿撞痕破損，機車前車頭撞破、撞凹損等車
    損狀況，暨兩車如前述之之行向等情為研判，堪認被告駕駛
    營業小客車沿台北市○○路西向東行駛至市○路○○路口左
    轉彎至對向車道時，其前車頭與沿松壽路東向西直行，由被
    害人所騎乘之機車前車頭發生碰撞致肇事故。按汽車行駛至
    交岔路口，轉彎車應讓直行車先行，道路交通安全規則第一
    百零二條第一項第七定有明文。被告駕駛車輛行駛於道路，
    自應恪遵上開規定，且依當時有日間自然光線、路面無缺陷
    、無障礙物、視距良好，客觀上並無不能注意之情事，竟未
    能注意人、車來往情形，而貿然左轉對向車道欲往北行駛市
    ○路，致與被害人所騎機車發生碰撞，因而導致被害人死亡
    ，自應負過失之責。本件車禍經囑託台北市車輛行車事故鑑
    定委員會鑑定結果，亦同此認定，有該委員會出具之鑑定意
    見書可稽（見本院卷第二三至二五頁）。被告上開過失行為
    與被害人死亡之間，並有相當因果關係。雖前揭鑑定意見書
    依證人吳文勝於警詢所證述之伊感覺機車車速約五十至六十
    公里等語，併認被害人機車有超速行駛之行為。惟吳文勝係
    依憑其感覺認為機車車速約五十至六十公里，自屬個人推測
    之詞，尚不得作為證據。而依現場圖所載，肇事雙方車輛又
    均無煞車痕可資推算，故此部分之鑑定意見為本院所不採。
    被害人之母乙○○就此請求送覆議鑑定，核無必要。事證明
    確，被告過失犯行，堪以認定。
二、核被告甲○○所為，係犯刑法第二百七十六條第二項之業務
    過失致人於死罪。被告職業小客車駕駛執照業於九十六年五
    月七日起經道路主管機關逕行註銷，為其所自承，並有證號
    查詢汽車駕駛人列印本可考，其無駕駛執照駕車，因而致人
    於死，應依道路交通管理處罰條例第八十六條第一項規定，
    加重其刑。又被告於本件事故發生後，在有偵查犯罪職權之
    公務員未發覺為犯嫌前，向到場處理之員警承認其為肇事之
    人，有自首情形紀錄表可憑。被告對於上開犯罪，自首並接
    受裁判，與自首之規定相符，爰依刑法第六十二條前段規定
    減輕其刑。並先加後減之。原審適用上開規定，並審酌被告
    有公共危險（酒後駕車）之犯罪前案紀錄，其教育程度為國
    小畢業，於本件車禍應負全部之過失程度，因此對被害人本
    身及其家屬造成無可彌補之傷害；犯後坦承犯行，態度良好
    ，惟尚未與被害人家屬達成民事和解等一切情狀，量處有期
    徒刑一年二月。經核認事用法俱無違誤，量刑亦稱允當。經
    查，被告雖尚未與被害人家屬達成民事和解，惟此部分已據
    提起民事訴訟請求損害賠償；在此之前，被告於事故發生後
    ，已先支付被害人家屬新台幣十一萬元慰問金，此經被告及
    被害人之母乙○○供述一致（見本院卷第二一頁）。據此，
    檢察官依循被害人家屬之請求，以被告未與被害人家屬達成
    和解，犯後態度不佳為由，執以上訴指摘原判決不當，即為
    無理由，應予駁回。
據上論斷，應依刑事訴訟法第三百六十八條，判決如主文。
本案經檢察官李金定到庭執行職務。
中    華    民    國    98    年    6     月    30    日
            刑事第十九庭  審判長法  官  黃金富
                                法  官  魏新國
                                法  官  吳  燦
以上正本證明與原本無異。
如不服本判決，應於收受送達後10日內向本院提出上訴書狀，其
未敘述上訴之理由者並得於提起上訴後10日內向本院補提理由書
（均須按他造當事人之人數附繕本）「切勿逕送上級法院」。
                                書記官  陳靜姿
中    華    民    國    98    年    6     月    30    日
附錄：本案論罪科刑法條全文
刑法第276條
因過失致人於死者，處 2 年以下有期徒刑、拘役或 2 千元以下
罰金。
從事業務之人，因業務上之過失犯前項之罪者，處 5 年以下有期
徒刑或拘役，得併科3千元以下罰金。


司法院資訊處製作；財團法人民間司法改革基金會備份。
